臺灣高等法院民事判決
110年度再易字第90號
再審原告  張振盛
再審被告  張淑晶

上列當事人間返還代墊款再審之訴事件，再審原告對於中華民國
110年8月3日本院110年度上更一字第24號確定判決提起再審之訴
，本院判決如下：
    主      文
再審之訴駁回。
再審訴訟費用由再審原告負擔。
    事實及理由
一、按再審之訴，應於30日之不變期間內提起。前項期間，自判
    決確定時起算，判決於送達前確定者，自送達時起算；其再
    審之理由發生或知悉在後者，均自知悉時起算。但自判決確
    定後已逾5年者，不得提起，民事訴訟法第500條第1項、第2
    項定有明文。又不得上訴之判決，於宣示時確定，不宣示者
    ，於公告時確定，民事訴訟法第398條第2項亦有明定。查再
    審原告對本院110年度上更一字第24號判決（下稱原確定判
    決）提起再審之訴，該判決之訴訟標的金額未逾新臺幣（下
    同）150萬元，為不得上訴第三審之事件，於民國110年8月3
    日宣示判決時即告確定，再審原告於同年月16日收受原確定
    判決（見本院卷第25頁），則其於同年9月9日提起本件再審
    之訴（見本院卷第3頁），未逾30日不變期間，合先敘明。
二、再審原告主張：伊將所有門牌號碼臺北市○○區○○○路0段00號
    4樓之2房地借名登記在再審被告名下，再審被告將該房屋出
    租予訴外人陳鶴並收取4個月房租，卻故意於房客房屋租賃
    契約書(下稱系爭租約)上註明收取1個月押租保證金，實則
    乃3個月押金、1個月租金，原確定判決僅依系爭租約字面所
    為認定有誤；另細繹陳鶴在臺北市政府法務局消費者服務中
    心提出消費爭議所示申訴內容，足見陳鶴混淆押租金與租金
    之區別，原確定判決未究明上開申訴內容，逕認定陳鶴僅支
    付1個月押租金，亦有違誤，何況再審被告於原確定判決110
    年4月8日準備程序筆錄中已自承收取陳鶴3個月押租金，是
    原確定判決理由與主文及事實顯有矛盾，並聲明：㈠原確定
    判決不利於再審原告部分廢棄。㈡上開廢棄部分，再審被告
    之訴及該部分假執行之聲請均駁回。
三、按民事訴訟法第496條第1項第2款所謂「判決理由與主文顯
    有矛盾」，係指判決依據當事人主張之事實，認定其請求或
    抗辯為有理由或無理由，而於主文為相反之諭示，且其矛盾
    為顯然者而言（最高法院80年台再字第130號判例參照）。
    查，原確定判決於事實及理由欄四已載明「……陳鶴固於前審
    107年3月1日準備程序中證稱：曾向被上訴人（即再審被告
    ）承租系爭房屋，時間上不太清楚，每月租金3萬2,000元，
    押租金3個月等語……。然被上訴人與陳鶴簽立之房客房屋租
    賃契約書（下稱系爭租約）第3條明載租金每個月3萬2,000
    元，第5條記載陳鶴於訂約時交付被上訴人1個月租金3萬2,0
    00元作為押租保證金……，又陳鶴於104年3月13日至臺北市政
    府法務局消費者服務中心提出消費爭議所示申訴內容係於簽
    約時支付1個月押金……，堪認陳鶴給付被上訴人之押租金為3
    萬2,000元，……㈡……陳鶴證稱：每個月租金係以現金交付，被
    上訴人有時候會來收，有時候係伊等送過去，租金全部付清
    等語……；又依系爭租約期間內系爭房屋之修繕收據及照片所
    示……，無何衣櫥變黑及其他設備壞掉之情；再被上訴人主張
    陳鶴於租屋後某日，變更系爭房屋套房內衣櫃之顏色，用油
    漆將原本『黃色』漆成『黑色』，經其反應後僅漆為『淺黃色』而
    未回復原狀，並以不詳方式使該套房之浴室水龍頭不通，瓦
    斯爐無法點著而不堪使用，涉嫌毀棄損壞罪嫌為由對陳鶴提
    起告訴，經臺灣臺北地方檢察署檢察官以104年度偵字第139
    30號不起訴處分確定……，被上訴人復未能提出證據證明陳鶴
    有欠繳租金、毀壞系爭房屋等情。被上訴人辯稱其無庸返還
    系爭押租金予陳鶴云云，洵無足採。㈢上訴人(即再審原告)
    主張陳鶴將其對被上訴人之押租金返還請求權讓與伊乙情，
    業據提出陳鶴聲明書為憑……，則上訴人以其受讓之系爭押租
    金債權3萬2,000元，主張與被上訴人本件請求相抵銷，即為
    可採，逾此範圍，為無可採。」等語，復於同欄五載明「綜
    上所述，被上訴人……，請求上訴人給付6萬4,000元（除確定
    部分外被上訴人於本件請求之9萬6,000元－本院認上訴人得
    抵銷之3萬2,000元），及自106年2月17日……起至清償日止，
    按年息5％計算之利息，為有理由，應予准許，逾此範圍之請
    求，則屬無據，不應准許。」等語，核與原確定判決主文第
    1項至第3項諭示「原判決（除確定部分外）關於命上訴人給
    付逾6萬4,000元本息，及該部分假執行之宣告，暨訴訟費用
    之裁判（除確定部分外）均廢棄。上開廢棄部分，被上訴人
    在第一審之訴及假執行之聲請均駁回。其餘上訴駁回。」（
    見本院卷第29、31至32頁）一致，要無判決理由與主文顯有
    矛盾之情形。至再審原告主張原確定判決認定再審被告收取
    押金及租金數額之事實有誤云云，無非指摘原確定判決取捨
    證據、認定事實之職權行使為不當，核與民事訴訟法第496
    條第1項第2款之再審事由無涉。
四、綜上所述，再審原告主張原確定判決有民事訴訟法第496條
    第1項第2款之再審事由云云，顯無理由，爰不經言詞辯論，
    逕以判決駁回之。
五、據上論結，本件再審之訴顯無理由，依民事訴訟法第502條第2項、第78條，判決如主文。
中　　華　　民　　國　　110 　年　　10　　月　　13　　日
                  民事第四庭   
                      審判長法　官  傅中樂
                            法　官  呂淑玲
                            法　官  汪曉君
正本係照原本作成。
不得上訴。
中　　華　　民　　國　　110 　年　　10　　月　　14　　日

  　　　　　　　　　　　　　書記官  戴伯勳